臺灣高等法院高雄分院民事判決　九十三年度上易字第九號
　　　上　訴　人　謝進富（謝陳頭之承受訴訟人）



　　　兼 右共 同
　　　訴訟代理人　沈謝秋玉（謝陳頭之承受訴訟人）

　　　被 上訴 人　謝淑媛　　
　　　訴訟代理人　許清連律師

當事人間請求排除侵害事件，上訴人對於民國九十二年十二月十日臺灣屏東地方法院
九十二年度重訴字第一三號第一審判決提起上訴，本院於九十三年三月三日言詞辯論
終結，判決如下：
    主    文
上訴駁回。
第二審訴訟費用由上訴人負擔。
    事實及理由
一、被上訴人主張：坐落屏東市○○段○○○地號土地為伊所有，其上如原判決附圖
    一所示Ｅ部分面積七六平方公尺（下稱系爭土地），有上訴人之父謝榮裕生前無
    權占有所建門牌為屏東縣○○市○○巷○○號之二層樓房，謝榮裕死亡後，該屋
    由其妻謝陳頭、長子謝進富居住使用，嗣謝陳頭於民國九十二年八月二十九日死
    亡，上訴人為其繼承人，長期無權占有系爭土地，爰依民法第七百六十七條規定
    ，提起本件訴訟，求為判決：㈠上訴人應將坐落屏東市○○段○○○地號土地上
    如原判決附圖一所示Ｅ部分面積七六平方公尺之二層樓房拆除，謝進富並自該土
    地遷出，將土地返還予伊。㈡願供擔保請准宣告假執行。原審判決被上訴人勝訴
    ，被上訴人於本院聲明：駁回上訴。
二、上訴人則以：系爭土地為被上訴人之夫李欽若於四十五年十一月四日出售予伊父
    謝榮裕，伊父謝榮裕、母謝陳頭先後去世後，由伊共同繼承，而李欽若明知系爭
    土地於四十五年間已出售予伊父，嗣卻故意贈與被上訴人，而由被上訴人主張伊
    無權占有，對伊訴請拆屋還地，違反誠信原則等語，資為抗辯。並於本院聲明：
    ㈠原判決關於命上訴人拆屋還地部分，及謝進富遷出土地部分，均廢棄。㈡廢棄
    部分，被上訴人在第一審之訴及假執行之聲請均駁回。
三、被上訴人主張坐落屏東市○○段○○○號土地為其所有，土地上如原判決附圖一
    所示Ｅ部分面積七六平方公尺，有上訴人之父謝榮裕生前所建門牌屏東縣○○市
    ○○巷○○號之二層樓房，謝榮裕死亡後，該屋由謝榮裕之妻謝陳頭、長子謝進
    富居住使用，嗣謝陳頭於九十二年八月二十九日死亡，上訴人為其繼承人之事實
    ，業據提出土地登記謄本、戶籍謄本及照片六張為證，且經原審囑託屏東地政事
    務所測量人員勘測明確，製有複丈成果圖（即原判決附圖一）在卷可稽，並為上
    訴人所不爭；及上訴人主張上開六二一號土地原屬被上訴人之夫李欽若所有，於
    八十九年三月八日贈與並移轉登記為被上訴人所有等情，亦有土地登記謄本可查
    ，均堪信為真實。
四、兩造爭執之事項：
  ㈠上訴人占有系爭土地有無正當權源？
  ㈡被上訴人請求上訴人拆屋還地，行使權利有無違反誠信原則？
五、經查：
  ㈠上訴人主張其父謝榮裕於四十五年間向李欽若購買系爭土地建屋，伊因繼承而占
    用系爭土地，非無權占有云云，為上訴人所否認，上訴人雖提出買方謝榮裕、賣
    方李欽若，訂約日期為四十五年十一月四日之買賣契約書一份為證（見本院卷第
    八頁），惟查該買賣契約書第二條記載買賣標的物為：「屏東市○○段○○號及
    六一號內土地約參拾坪」，而系爭土地合併自同段六二二號土地，重測前為同段
    六一之五號，同段六二二號土地重測前則為同段五八之一九號，重測登記日期為
    六十六年五月三十日等情，有土地登記謄本可稽。是上開買賣契約書縱屬真正，
    然其上記載謝榮裕於四十五年十一月四日向李欽若購買土地之地號，與系爭土地
    六十六年五月三十日重測前之地號不符，上訴人亦自承其父謝榮裕於四十五年間
    向李欽若購買同段六一號及五八號土地，均與本事件無關等語（本院卷第五、六
    頁），則謝榮裕簽訂上開買賣契約書購買之土地顯非系爭土地甚明。上訴人執此
    主張其父謝榮裕有向李欽若購買系爭土地建屋云云，即非可採。又上訴人既未舉
    證證明其父謝榮裕占用系爭土地建屋有何正當權源，其另以謝榮裕及渠等有長期
    居住系爭土地之事實及同段六一號及五八號土地與本事件無關乙節，主張上開買
    賣契約書上記載「灰段六一號土地」，應係「灰段六一之五號」之誤寫云云
    ，亦不足取。故上訴人主張其父謝榮裕於四十五年間向李欽若購買系爭土地建屋
    ，伊因繼承而占用系爭土地，非無權占有云云，不足採信。
  ㈡又最高法院九十年度台簡上字第三五號判決要旨固認：「按行使權利，履行債務
    ，應依誠實及信用方法，民法第一百四十八條第二項定有明文。查原審既認定上
    訴人於四十八年間向被上訴人之父蔡○購買系爭土地，並已給付價金，且上訴人
    於原審辯稱：被上訴人於七十八年受贈系爭土地時，已知悉其父蔡○將該土地出
    賣予伊等語，倘亦非虛，則被上訴人在明知系爭土地前已由其父蔡○出賣並交付
    上訴人占有使用，蔡○已不得對上訴人主張權利之情形下，自蔡○手中受贈取得
    該土地所有權，再本於所有權之權能請求上訴人拆屋還地，其權利之行使自難謂
    與上開法條所定之誠信原則無違。」，惟上訴人既無法舉證證明系爭土地已由被
    上訴人之夫李欽若出售並交付其父謝榮裕使用，其引用上開判決，主張被上訴人
    自李欽若受贈取得系爭土地所有權，據而請求其拆屋還地，違反誠信原則云云，
    ，自非可採。
六、綜上所述，被上訴人依民法第七百六十七條規定，請求上訴人應將坐落屏東市○
    ○段○○○號土地上如原判決附圖一所示Ｅ部分面積七六平方公尺之二層樓房拆
    除，謝進富並自該土地遷出，將土地返還予被上訴人，即屬正當，應予准許。原
    審為上訴人敗訴判決，並無違誤，上訴意旨求予廢棄改判，非有理由，應予駁回
    。至兩造其餘攻擊防禦方法及舉證，於判決結果不生影響，毋庸逐一論述。
七、據上論結，本件上訴為無理由，依民事訴訟法第四百四十九條第一項、第七十八
    條、第八十五條第一項前段，判決如主文。
中      華      民      國    九十三    年      三      月     十七     日
                                            民事第三庭
~B1審判長法官  張國彬
~B2      法官  鄭月霞
~B3      法官  徐文祥
正本係照原本作成。
不得上訴。
中      華      民      國    九十三    年      三      月     十七     日
~B法院書記官  黃富美